臺灣高雄地方法院民事裁定　　　　　　100年度消債聲字第5號
聲　請　人　林箕穗
代　理　人　徐豐益律師
上當事人因消費者債務清理聲請免責事件，本院裁定如下：
    主  文
聲請人林箕穗不予免責。
    理  由
一、按「債務人有下列各款情形之一者，法院應為不免責之裁定
    。但債務人證明經普通債權人全體同意者，不在此限：一、
    於七年內曾依破產法或本條例規定受免責。二、隱匿、毀損
    應屬清算財團之財產，或為其他不利於債權人之處分。三、
    捏造債務或承認不真實之債務。四、因浪費、賭博或其他投
    機行為，致財產顯然減少或負擔過重之債務，而生開始清算
    之原因。五、於清算聲請前一年內，已有清算之原因，而隱
    瞞其事實，使他人與之為交易致生損害。六、明知已有清算
    原因之事實，非基於本人之義務，而以特別利於債權人中之
    一人或數人為目的，提供擔保或消滅債務。七、隱匿、毀棄
    、偽造或變造帳簿或其他會計文件之全部或一部，致其財產
    之狀況不真確。八、故意於財產及收入狀況說明書為不實之
    記載，或有其他故意違反本條例所定義務之行為」、「債務
    人有前條各款事由，情節輕微，法院審酌普通債權人全體受
    償情形及其他一切情狀，認為適當者，得為免責之裁定。」
    消債條例第134、135條分別定有明文。
二、經查：
（一）聲請人因負債無力清償，聲請本院准予更生，經審酌後認
      聲請人確有不能清償債務之情事，以民國97年度消債更字
      第742 號裁定開始更生程序，嗣因其所提之更生方案未能
      經債權人可決，且條件並非公允，不宜逕予認可，復經本
      院以99年度消債清字第166 號裁定開始清算程序，並因聲
      請人僅有1998年出廠之汽車1 輛，別無恆產，不敷清償清
      算財團費用，無清算實益，再經本院以99年度司執消債清
      字第153 號裁定終止清算程序等情，有本院97年度司執消
      債更字第347 號、99年度司執消債清字第153 號、99年度
      消債清字第166 號等案卷可稽，是在上揭清算程序中，聲
      請人之全體債權人均未獲得任何受償。
（二）聲請人陳報名下僅有汽車1 輛，別無恆產，於94年所得新
      台幣（下同）19萬3, 000元，平均每月所得1 萬6,038 元
      ，95年度尚無任何所得，96年所得20萬元，平均每月所得
      1 萬6,667 元，有聲請人全國財產總歸戶財產查詢清單料
      清單、財政部高雄市國稅局94、95、96年度綜合所得稅各
      類所得資料清單、慶逢工程有限公司各類所得扣繳暨免扣
      繳憑單附卷可參（見消債更卷第17、80、91-92 頁）。依
      本院准許聲請人開始更生程序時所認定，聲請人跟隨工頭
      黃德豐打零工，陳報每月收入約2 至3 萬元之間，但須包
      得工程始有工作可做，足見聲請人收入並非穩定，平均每
      月收入約2 萬5,000 元。又聲請人除個人日常生活必要支
      出外，尚須與胞妹2 人共同分擔扶養父親之責，每月支出
      扶養費3,276 元，準此以言，聲請人如能量入為出，雖生
      活尚非充裕，但並無大量舉債而自陷於生活窘迫境地之虞
      。
（三）惟審視聲請人欠債之所由，多係信用卡消費、現金卡及信
      用貸款之債務，經本院依職權向聲請人之債權人函調其信
      用卡消費紀錄及現金卡動支紀錄核閱結果，聲請人於90年
      4 月起至93年12月止，陸續以兆豐銀行、匯豐銀行（原中
      華銀行）、台灣新光商業銀行、遠東銀行、玉山銀行、萬
      泰銀行、安泰銀行、中國信託銀行、友邦信用卡公司之信
      用卡或現金卡辦理預借現金，其中僅匯豐銀行即於92年1
      月預借4 萬元、7 月預借6 萬9,000 元、8 月預借4 萬元
      、9 月預借7 萬5,000 元、10月預借9 萬元、11月預借7
      萬9,000 元、12月預借6 萬3,000 元；93年1 月預借1 萬
      元、4 月預借3 萬1,000 元、5 月預借4 萬4,000 元、6
      月預借3 萬4,000 元、7 月預借10萬元、8 月預借5 萬元
      、9 月預借5 萬5,000 元、10月預借2 萬5,000 元、11月
      預借12萬元、12月預借4 萬3,000 元；94年1 月預借4 萬
      5,000 元、3 月預借14萬7,000 元、6 月預借1 萬元、8
      月預借1 萬9,000 元、10月預借5,00 0元；95年2 月預借
      7,000 元、4 月預借5,000 元、7 月預借4,000 元、8 月
      預借2,800 元，有匯豐銀行具狀陳報及檢附之提領紀錄附
      卷可稽（見司執消債清卷）。然如上所述，聲請人平均每
      月收入有限，但如撙節支出，理應無須負擔如此高額債務
      ，而聲請人亦未陳報其必須如此頻繁且大量預借現金、貸
      款之用途暨原因，自難認聲請人大量預借現金、貸款之舉
      係為供一般通常生活之必要費用，顯已超出其生活必要程
      度。
（四）再者，聲請人於93年10月間向玉山銀行預借現金高達20萬
      元；復於93年10月間、94年3 月間向匯豐銀行申請餘額代
      償，分別代償金額高達10萬8,000 元、18萬元，另於93年
      7 月間向安泰銀行借貸120 萬元，申請代償其他金融機構
      之欠款，堪認聲請人至遲於93年12月間，即陷於嚴重支付
      及清償債務能力不足之窘境，此觀卷內玉山銀行、匯豐銀
      行、安泰銀行陳報狀及檢附之報聲請人信用卡、現金卡消
      費明細即明。且聲請人既以貸款方式申請代償欠款，如能
      節制開支，其債權銀行應已大幅減少而僅餘代償銀行，然
      聲請人於95年10月間仍有10家金融機構之欠款，負債總額
      高達287 萬4650元，此有聲請人與各金融機構之協議書及
      無擔保還款計劃書附卷可參（見消債更卷第104-105 頁）
      。再觀之聲請人消費紀錄，除預借現金或少數繳付保費或
      其他消費外，幾乎均用於加油消費，每月加油次數至少有
      數十次，有本院卷附兆豐銀行、新光銀行、玉山銀行、遠
      東銀行、中國信託銀行所提出之消費紀錄可按，客觀上顯
      非聲請人打零工及日常生活所必要之支出，已逾一般消費
      之正常狀態，聲請人於知悉返還債務有所困難，收入已有
      不足清償債務之情形下，猶未樽節開銷，據實控制支出，
      避免不必要之花費以降低負債，則其恣意花費任令債務增
      加至難以負擔而終致不能清償，自堪認係因奢侈、浪費之
      行為而導致負擔過重之債務。
三、綜上所述，相對人確因有浪費奢侈致負擔過重之債務，而生
    開始清算之原因，依消費者債務清理條例第134條第4款之規
    定，應為不免責之裁定，且聲請人年約35歲，屬青壯之年，
    所負債務高達300 餘萬元，且無財產可供全體債權人受償，
    債權人之利益未能適度兼顧，又在收入逐漸減少，已難以平
    衡收支，仍有經常性過度奢侈消費、擴張信用之負債原因，
    情節尚非輕微等一切情形，尚難認予以免責為適當，而無同
    條例第135 條規定裁量免責之適用。從而，本件聲請人依法
    不得予以免責，爰為裁定如主文。
中    華    民    國    100   年     3    月    23    日
                  民事第三庭  法  官  李嘉益
以上正本係照原本作成。
如對本裁定抗告須於裁定送達後10日內向本院提出抗告狀，並繳
納裁判費新台幣1,000元。
中    華    民    國   100    年    3     月    23    日
                              書記官  陳瓊芳